臺灣彰化地方法院民事判決　94年度訴字第544號
原　　　告　丁○○
訴訟代理人　陳明欽律師
被　　　告　丙○○
訴訟代理人　林志忠律師
　　　　　　石娟娟律師
上列當事人間請求侵權行為損害賠償事件，本院於民國94年12月
9日言詞辯論終結，判決如下：
    主      文
原告之訴及假執行之聲請均駁回。
訴訟費用由原告負擔。
    事實及理由
一、原告主張：(一)訴外人王榆翔於民國92年7月9日下午20時分許
    ，駕駛車號3305-GC號自小客車，行經彰化縣縣溪湖鎮○○
    里○○路與長青街交岔路口（由西轉北）時，因左轉彎不當
    撞及被害人即原告之子黃舜銘所騎乘車號FQ7-762重型機車
    （由東往西直行），於被害人人車倒地後再從其背部加以輾
    壓，雖緊急送至溪湖道安醫院加以急救再轉彰化基督教醫院
    繼續進行急救，仍因胸部挫傷併右側氣胸、左第2、第5肋骨
    骨折併血胸等重傷不治死亡，經台灣省彰化區車輛行車事故
    鑑定委員鑑定結果，訴外人王榆翔應負完全肇事責任，其過
    失致死行為，亦經刑事判決有罪確定。查訴外人王榆翔係在
    「太上皇」酒店擔任少爺工作，其於上班時間為酒店購買水
    果並兌換百元鈔票而駕車外出，以致發生本件車禍。原告曾
    依侵權行為之法律關係，對訴外人王榆翔、廖振賢請求損害
    賠償，業經本院93年度訴字492號判決訴外人王榆翔應賠償
    原告新台幣（下同）1,688,807元，惟該判決認訴外人廖振
    賢並非王榆翔之雇主，而駁回原告該部分之請求。(二)查太上
    皇酒店之營業地址為彰化縣溪湖鎮○○里○○路179號1、2
    樓房屋（下稱系爭房屋），係被告向訴外人李林秀玉承租，
    其等所訂房屋租賃契約書第4條第1項約定「本該房屋供KTV
    、娛唱之用」，並於租約末特別附記「乙方（即被告）經營
    期間如有違稅法或使用管理不當所生之事端，一切稅法及民
    、刑事法之責任全由承租人（即被告）負責，於甲方無涉」
    ，可知被告確實向訴外人李林秀玉承租系爭房屋作為自己經
    營酒店之用，被告並特別表示若因管理不善所生之事端及民
    事責任由其負責，故被告應負僱用人之賠償責任。至被告雖
    辯稱其係受訴外人乙○○之託而承租該屋提供乙○○營業使
    用云云，然證人乙○○已到庭否認系爭房屋係供其營業使用
    ，並稱酒店經營者係訴外人甲○○等語，其與被告所稱顯有
    不合，自不可採信。而訴外人甲○○係69年11月11日出生，
    其於被告90年10月29日承租系爭房屋時年僅20歲，顯無足夠
    閱歷、經驗能夠經營酒店，據悉甲○○名下無任何資產，亦
    無相當資力能經營酒店，故證人乙○○之證詞顯不可採。另
    被告承租系爭房屋，係由訴外人顏錫寬擔任連帶保證人，若
    訴外人甲○○為系爭房屋之實際承租人，則其豈會毋庸出名
    承租，又無須擔任連帶保證人，顯違常理，被告所辯顯不足
    採，故本件原告已盡舉證之責，依最高法院18年上字第2855
    號判例意旨，應為被告不利之認定等語。並聲明：(一)被告與
    訴外人王榆翔應連帶給付原告1,688,807元，及自起訴狀繕
    本送達之翌日起至清償日止，按年息5%計算之利息。被告、
    訴外人王榆翔中如任一人為給付，其他人於其給付金額之範
    圍內，免給付義務。(二)願供擔保，請准宣告假執行。
二、被告則以：被告並不認訴外人王榆翔，亦非其僱用人。系爭
    房屋係被告於90年10月間受友人乙○○之託，以被告名義向
    李林秀玉承租，而提供乙○○營業使用，被告為承租人，依
    租賃契約固應負承租人義務，然不能以租約證明被告為訴外
    人王榆翔之僱用人等語置辯。並聲明：(一)原告之訴駁回。(二)
    如受不利判決，願供擔保請准宣告免為假執行。
三、得心證之理由：
　(一)查原告主張訴外人王榆翔於前揭時、地，駕駛自小客車，撞
    及被害人即原告之子黃舜銘騎乘之重機車，致被害人受傷不
    治死亡，原告曾依侵權行為之法律關係，對訴外人王榆翔、
    廖振賢請求損害賠償，業經本院93年度訴字492號判決訴外
    人王榆翔應賠償原告1,688,807元，惟該判決認訴外人廖振
    賢並非王榆翔之雇主，而駁回原告該部分之請求之事實，業
    據其提出戶籍謄本、台灣省彰化縣區車輛行車事故鑑定委員
    會函、本院93年度交訴字第33號刑事判決、台灣高等法院台
    中分院93年度交上易字第730號刑事判決、本院93年度訴字
    第492號言詞辯論筆錄及民事判決等為證，且為被告所不爭
    執，應堪認為真實。
  (二)次查，原告主張被告係訴外人王榆翔之僱用人之事實，為被
    告所否認。按民事訴訟如係由原告主張權利者，應先由原告
    負舉證之責，若原告先不能舉證，以證實自己主張之事實為
    真實，則被告就其抗辯事實即令不能舉證，或其所舉證據尚
    有疵累，亦應駁回原告之請求（參照最高法院17年上字第91
    7號判例意旨），本件自應由原告就其主張之上開事實，負
    舉證之責。經查：
　1.原告主張訴外人王榆翔發生車禍時係在太上皇酒店工作，該
    營業處所即系爭房屋係被告向訴外人李林秀玉承租之事實，
    業據其提出本院93年度訴字第492號事件言詞辯論筆錄及房
    屋租賃契約書各1件為證，且為被告所不爭執，應堪採信。
    原告雖據此主張被告為訴外人王榆翔之僱用人，然被告係受
    訴外人乙○○之託承租系爭房屋，實際上係由訴外人甲○○
    經營太上皇酒店之事實，業據證人乙○○到庭結證「（問：
    是否認識王榆翔﹖）認識，92年發生車禍的事我知道，因為
    我當時是擔任太上皇酒店的店長，王榆翔是服務生，老板是
    甲○○，丙○○是我的朋友，因為老板是嘉義人想在彰化開
    酒店，才委託丙○○去租房子。王榆翔擔任服務生，上班時
    間不一定，發生車禍時還沒有上班，車禍發生後他有跟我說
    情況，後來酒店也關了，酒店當時是申請大工商行，負責人
    就是我們老板，有營利登記字號及發票章，但統一編號我忘
    了」、「甲○○是實際負責人，他會到店裏與我談店的經營
    方式。由會計作帳，會計作帳後交給我，我再交給老板，因
    為他不在店裏，我就會投到保險箱．．．」、「．．．酒店
    大約是90年下半年開始營業。因為甲○○都在嘉義，因為屋
    主廖董比較不願意出租給不認識的人，所以就找認識屋主廖
    董的丙○○出面租屋．．」等語在卷（見本院94年9月30日
    、94年11月15日言詞辯論筆錄）。核與原告所提大工商行營
    利事業登記抄本所記載之登記所在地及負責人相符，自不得
    僅以系爭房屋係由被告承租，即認被告係太上皇酒店之實際
    經營者。
  2.又原告雖主張被告所訂房屋租賃契約書第4條第1項約定「本
    該房屋供KTV、娛唱之用」，並於租約末特別附記「乙方（
    即被告）經營期間如有違稅法或使用管理不當所生之事端，
    一切稅法及民、刑事法之責任全由承租人（即被告）負責，
    於甲方無涉」，可知被告係承租系爭房屋作為自己經營酒店
    之用云，然此係屬被告應依租賃契約所負責任，系爭房屋並
    非由被告經營太上皇酒店，既如前述業經證人乙○○到庭證
    述綦詳，且有登記資料可稽，原告復未證明係被告自己經營
    酒店，即不能因此認定被告為訴外人王榆翔之僱用人，而要
    求被告負訴外人王榆翔之僱用人責任。另原告所稱訴外人甲○○為何以不其名義承租系爭房屋，亦未擔任連帶保證人，
    有違常理云云，均屬臆測之詞，並不能證明被告為太上皇酒
    店之經營者，原告因此主張被告為訴外人王榆翔之僱用人，
    尚難採信。
　3.再原告雖主張依訴外人甲○○之年齡、資力，均無法經營酒
    店云云，惟訴外人甲○○之財產登記資料與其實際資力未必
    未符，而依其年齡有無能力經營酒店，亦屬原告之主觀判斷
    ，並不能因此即認定被告始為太上皇酒店之實際經營者，故
    原告請求調取甲○○之財產及所得資料，應無調取之必要。
    另大工商行係獨資商號，訴外人甲○○於91年6月10日即登
    記為負責人，有前揭大工商行營利事業登記抄本可稽；而92
    年7月9日訴外人王榆翔發生車禍發生時，大工商行經營者為
    甲○○，亦如前述甚詳，則大工商行之負責人縱有變動，仍
    不能證明被告確為訴外人王榆翔之僱用人，應無調取之必要
    。至原告雖聲請訊問王榆翔證明其僱用人為何人，然訴外人
    王榆翔於原告前所提起之侵權行為損害事件言詞辯論時已陳
    述「已經事隔多年，已不記得老闆的電話，我也沒有看過老
    闆本人，我也不知道太上皇酒店的負責人是誰」等語，業經
    本院調取93年度訴字第492號卷宗查明（見該卷第132頁)，
    亦無通知訴外人王榆翔作證之必要，併此敘明。
　(三)綜上所述，本件原告並未證明被告為訴外人王榆翔之僱用人
    ，則其依民法第188條規定，主張被告應負僱用人連帶賠償
    責任，請求被告與訴外人王榆翔應連帶給付原告1,688,807
    元及法定遲延利息，被告、訴外人王榆翔中如任1人為給付
    ，其他人於其給付金額之範圍內，免給付義務，為無理由，
    應予駁回。又原告之訴既經駁回，其假執行之聲請即失所附
    麗，應併予駁回。
四、訴訟費用負擔之依據：民事訴訟法第78條。
中　　華　　民　　國　　94　　年　　12　　月　　23　　日
                  民事第二庭    法　官　羅秀緞
以上正本係照原本作成。
如對判決上訴，應於判決送達後20日內向本院提出上訴狀。
                      　　　    書記官　楊年雄
中　　華　　民　　國　　94　　年　　12　　月　　23　　日
